【裁判字號】    97,上訴,5708
【裁判日期】    980121
【裁判案由】    強盜等
【裁判全文】
臺灣高等法院刑事判決                97年度上訴字第5708號
上  訴  人  臺灣板橋地方法院檢察署檢察官
上  訴  人
即  被  告  丙○○
                    現另案於臺灣臺北監獄執行中
選任辯護人  李宏文律師
上列上訴人因被告強盜等案件，不服臺灣板橋地方法院97年度訴
字第1939號，中華民國97年10月7日第一審判決（起訴案號：臺
灣板橋地方法院檢察署96年度偵字第29523號），提起上訴，本
院判決如下：
    主  文
上訴駁回。
    事  實
一、丙○○（綽號『金毛』）前於民國92年間因施用毒品案件，
    經國防部南部地方軍事法院以93年度和審字第295號判處有
    期徒刑5月確定，於93年12月7日執行完畢。詎其猶不知悔改
    ，竟與王靜德（業經本院以96年度上訴字第1682號判決有期
    徒刑7年2月確定）共同基於意圖為自己不法所有之強盜概括
    犯意，由丙○○騎乘不詳原因而持有使用車牌號碼GZO-391
    號之機車（為邱柏彰所有，並於94年11月10日22時許，在台
    北縣泰山鄉○○路○段373巷6號前遭竊）搭載王靜德，兩人
    並均口戴口罩、頭戴鴨舌帽後再附戴安全帽，而連續於：
  (一)94年11月11日2 時許，騎乘上開機車至臺北縣林口鄉○○路
    ○ 段587 號之統一超商前，先由丙○○進入商店並靠近櫃檯
    佯裝購菸後，再由王靜德手持丙○○所提供未經許可並經中
    央主管機關公告查禁之武士刀乙支隨後進入，王靜德並將上
    開武士刀拉出刀鞘，向超商店員曾浩瀚脅稱「搶劫」，丙○
    ○則喝令曾浩瀚將收銀機打開，至使曾浩瀚不能抗拒，再由
    丙○○動手搜括取得現金新臺幣（下同）1,000 元及2 包香
    煙後逃逸。
  (二)同日2 時30分許，至臺北縣新莊市○○路○ 段664 號之統一
    超商前，以上開相同手法，至使店員乙○○不能抗拒，再由
    丙○○搜括取得現金12,000元（起訴書誤載為2,200 元）後
    逃逸。
  (三)同日3 時30分許，至臺北縣五股鄉○○路100 號之7 之全家
    便利商店，以上開同一手法，至使甲○○不能抗拒，再由丙
    ○○搜括第一台收銀機取得9,200 元，嗣欲再搜刮第二台收
    銀機時，為巡邏經過之警員發現，而當場逮捕王靜德，丙○
    ○則趁隙逃逸，當場並扣得上開機車（業據邱柏彰領回）、
    武士刀乙支及王靜德所附戴之鴨舌帽1 頂、口罩2 只。又王
    靜德因上開犯行而被訴強盜案件偵審中，為使丙○○脫免刑
    責，僅表示係真實姓名年籍不詳綽號「金毛」之人與之共同
    犯案，嗣因丙○○因另犯強奪案經羈押，而與王靜德因該案
    遭羈押均同關在台灣台北看守所之同一牢房內，王靜德向丙
    ○○催討強盜所得之財物，然為丙○○拒絕，王靜德遂於96
    年11月1 日具狀向台灣板橋地方法院檢察署檢察官告發丙○
    ○前揭犯行，而查悉上情。
二、案經臺北縣政府警察局蘆洲分局報請臺灣板橋地方法院檢察
    署檢察官偵查起訴。
    理  由
甲、證據能力方面：
一、按被告以外之人於審判外向法官所為之陳述，得為證據，刑
    事訴訟法第159 條之1 第1 項定有明文。查共犯王靜德經以
    被告身分在原審法院另案95年訴緝字第282號、本院96年度
    上訴字第1682號強盜案件中（另含台灣板橋地方法院檢察署
    94年度偵字第19792號、原審法院95年度他字第229號等卷宗
    ，以下分別簡稱前案之原審卷、本院卷、偵查卷、原審他字
    卷）向承辦法官所為之供述或答辯，係屬於本件審判外向本
    院刑事庭法官所為之陳述，依上開規定，應皆有證據能力。
二、次按被告以外之人於偵查中向檢察官所為之陳述，除顯有不
    可信之情況者外，得為證據，刑事訴訟法第159 條之1 第2
    項亦定有明文。查證人王靜德、黃郁琳、甲○○等人於偵查
    中經檢察官以證人身分傳訊具結所為之證述，均為被告以外
    之人於偵查中向檢察官所為之陳述，除顯有不可信之情況者
    外，原則上得作為證據，且為保障被告對上開證人之詰問權
    ，本院於審理中業已依當事人之聲請傳訊該等證人到庭進行
    交互詰問，而檢察官及被告、辯護人均就前列證人於偵查中
    之證述事項詰問各該證人，亦足認被告就證人王靜德、黃郁
    琳、甲○○於偵查之證言，已行使反對詰問權，且各該證人
    於偵查中向檢察官所為之陳述，均經具結在案，復無證據證
    明有顯不可信之情況，自均有證據能力。
三、又按被告以外之人於審判外之陳述，雖不符合同法第159條
    之1至第159條之4之規定，但經當事人於審判程序同意作為
    證據，法院審酌該言詞陳述或書面陳述作成時之情況，認為
    適當者，亦得為證據。當事人、代理人或辯護人於法院調查
    證據時，知有第159條第1項不得為證據之情形，而未於言詞
    辯論終結前聲明異議者，視為有前項之同意，刑事訴訟法第
    159條之5亦有明文。查本判決下列所引用之證人甲○○、乙
    ○○、曾浩瀚等人於前案警詢中所為之陳述，因為審判外之
    陳述，雖均屬傳聞證據，惟均經當事人於原審法院準備程序
    不予爭執，且迄至本院言詞辯論終結前亦未再聲明異議，法
    院審酌此等證據資料製作時之情況，尚無違法不當及證明力
    明顯過低之瑕疵，亦認為以之作為證據應屬適當，故揆諸前
    開規定，依刑事訴訟法第159條之5規定，認前揭證據資料均
    例外有證據能力。
乙、實體方面：
一、認定犯罪事實所憑證據及理由：
    訊據被告丙○○否認上揭犯行，辯稱：伊並無與王靜德共同
    持刀至超商強盜財物，不能僅因超商店員指稱該名歹徒之髮
    色與伊相同，即認伊有犯上開案件，且之前曾因金錢糾紛毆
    打過王靜德，王靜德可能心生怨隙才會指稱伊為共犯云云。
    經查：
  (一)上開三家商店於前揭時、地，遭兩名歹徒持武士刀強盜之事
    實，業據證人即被害人甲○○、乙○○於本案審理暨前案警
    詢中、及證人即被害人曾浩瀚於前案警詢時證述詳實（見前
    案之偵查卷第18-20、21-24、28-30頁，本案之原審卷第51
    至58頁），復有案發現場之監視錄影帶翻拍照片及現場照片
    計22張（見前案偵查卷第42至53頁），及王靜德犯案當時所
    持之上開武士刀乙把、鴨舌帽1頂及口罩2只於前案中扣案可
    稽。又該扣案之上開武士刀乙把，經前案送請臺北縣政府警
    察局鑑驗之結果，亦認確屬公告查禁之刀械武士刀，此有該
    局94年12月14日北縣警保字第0940173860號函及其鑑驗照片
    1紙附於前案之偵查卷內可佐（見前案之偵查卷第68至69頁
    ），堪先予認定。
  (二)再前開強盜犯行係由王靜德與本案被告丙○○共同為之乙節
    ，除證人王靜德部分已經原審法院以95年度易緝字第282號
    、本院以96年度上訴字第1682號判決王靜德連續加重強盜罪
    ，並處有期徒刑7年2月確定，此據本院核閱前案歷審卷宗屬
    實外，另證人王靜德於本案偵查、審理中亦已到庭陳述其係
    與被告丙○○共同犯前開3次持刀強盜案件甚為明確（詳見
    台灣板橋地方法院檢察署96年度訴字第7514號卷第8-9、23-
    24頁，同署96年度他字第29523號卷第6-9、16-17頁，原審
    法院卷宗第81至88頁）。
  (三)又證人王靜德於前案雖僅供承是與姓名年籍資料不詳綽號「
    金毛」之人共同強盜，嗣於96年11月1日始具狀向台灣板橋
    地方法院檢察署告發被告丙○○，然就此證人王靜德業已證
    稱：丙○○就是與我一起搶超商的人，當時搶到的全部財物
    跟錢都在丙○○那邊，因為我在監執行，與他聯絡要丙○○
    把搶到的錢財分給我，他不要，而案子我一個人扛下來，所
    以我才告發他；當時會一個人扛下來，是因為去搶時就約好
    誰被抓到扛，外面的人要負責被抓的人的生活費，因為丙○
    ○沒有做到，縱然搶到的錢不是很多，但多多少少也要做到
    ，但丙○○完全沒有做到等語（詳本案偵查卷第6頁），而
    此陳述內容，與刑事案件之共犯間常相互掩飾不會主動供出
    對方之常情，並無違背，且與上揭三件強盜犯行，均是由綽
    號「金毛」之人負責搜刮財物，王靜德為警當場逮捕時則未
    自其身上扣得任何強盜所得現金乙節係屬相合，復有證人黃
    郁琳於偵查中證稱：探監時王靜德問我，金毛有沒有把錢拿
    給我，我說沒有等語可資佐證（詳本案偵查卷第50頁）；此
    外，證人王靜德於前案審理中因經原審法院通緝後而於95年
    12月6日通緝到案時，即曾在原審法院向承辦法官供稱：「
    共犯金毛真實姓名為丙○○，我已經在三重分局做過筆錄，
    丙○○找我，還有其他人四處強盜，丙○○目前還沒有被查
    獲。」等語（見前案之原審法院他字號卷第44頁），足認證
    人王靜德於前案供承：不知「金毛」之真實姓名及年籍，及
    於本件告發之初陳稱：我原本不知道「金毛」的本名，係因
    96年10月間在台北看守所遇到「金毛」因另案羈押也被送進
    臺北看守所時，二人關在同一房，依據囚房外之名牌，我才
    知道他本名叫丙○○云云，尚有不實，其確實係與被告丙○
    ○共犯本件持刀強盜行為，嗣因被告丙○○未將財物朋分，
    因而始予以告發等情，應堪採憑。況證人王靜德於前案即一
    再指稱共犯是綽號「金毛」之人，另證人黃郁琳亦證稱：被
    告丙○○之綽號為「金毛」，之前王靜德跟我提到丙○○時
    ，都是叫他「金毛」等語（原審法院卷第47、49、50頁），
    證人甲○○於偵查中也曾表示：當時搶錢的人是金色的頭髮
    ，我不知道是不是他染的，當時他的同伴叫下手搶錢的人「
    金毛」等語（參本案之偵查卷第33頁），被告復不否認其綽
    號為「金毛」，亦徵證人王靜德在本件指證被告丙○○是與
    之共同為系爭三件超商強盜案之共犯，應屬無誤。且證人王
    靜德其於前案亦僅屬隱匿共犯之真實姓名暨年籍資料而已，
    與本案所為之陳述，前後供述並無不符，被告抗辯證人王靜
    德前後供述矛盾不一，顯不足採信云云，洵有未合。
  (四)且查，證人即被害人曾浩瀚、甲○○、乙○○等人於前案之
    警詢或本案法院審理時，固均無法確實指認當日另名歹徒即
    為被告丙○○，然核諸上開三名證人於前案警詢中均陳稱：
    該名逃逸之搶嫌特徵高約172公分至175公分，瘦瘦的，戴黑
    色輕便型安全帽，頭髮露出安全帽的部份有染淺色，深色口
    罩，操國語口音等語（見前案之偵查卷第20、23、30頁），
    另原審法院審理時，再經法官諭知證人乙○○、甲○○當庭
    指認另名共犯之特徵、口語或聲音，是否即為在庭之被告丙
    ○○時，證人乙○○結證表示：「被告的眼神現在比較無神
    ，體型有點像，不是很確定是否為進來搜括財物、即頭戴銀
    黃色安全帽之搶匪為同一人。」、「因為當時頭戴銀黃色安
    全帽之搶匪頭髮比較長，所以我有看到該搶匪的頭髮，其髮
    色是金黃色且染色過。」、「（諭被告當庭說「不要動就沒
    有事，不要多管閒事」，並經證人聽聞後，判斷是否可以辨
    認？）聲音好像有點像。」、「（問：如果被告戴的是影片
    中看到的安全帽，你是否可以看到他的頭髮？）可以看到有
    露出前額的頭髮。我看到搶匪動時露出之髮色是黃色，而非
    看到整頭金黃色的頭髮，其有無染過不清楚。」等語，證人
    甲○○則證稱：「一位搶匪的髮色是金黃色，他的口罩很特
    別，有一白色的骷髏頭的圖案，另外一位搶匪拿刀站在外面
    ，我沒有特別注意他的髮色」、「我覺得身型很像在庭之被
    告」、「（問：偵訊中問你是否確定在場的丙○○是搶匪，
    為何你當時的回答是確定？）因為他身材、頭髮顏色跟搶匪
    很像，但當時搶匪戴口罩且時間過了很久，所以現在沒辦法
    確定。因為他的髮色很特別，與外面持刀的搶匪不同，所以
    有印象。」、「該名搶匪的髮色為金黃色，但不知道有無染
    過。」等語（參原審卷第52、57、58頁），從而上開三位證
    人雖無法確認當日行搶之另名共犯即為本案被告丙○○，但
    對於該名歹徒之特徵為身高約172至175公分左右，身形瘦瘦
    的，頭髮顏色為較特別之黃色系等描述，卻均與被告丙○○
    之身形外觀、髮色相符。繼再參諸證人王靜德於前案偵審中
    即一再供承另名共犯之綽號為「金毛」，另依證人黃郁琳稱
    ：之前王靜德跟我提到丙○○時，都是叫他「金毛」，及證
    人甲○○陳稱：當時他的同伴叫下手搶錢的人金毛等情後，
    經綜合該名歹徒具有身形瘦瘦的、身高約172至175公分、髮
    色屬金黃色系等外觀特徵，再加上該人又係與王靜德認識之
    人，且綽號為「金毛」之條件，則此除被告丙○○外，應已
    別無他指。
  (五)被告丙○○雖另抗辯王靜德於94年5月向伊借過1萬元，故伊
    與王靜德間有金錢糾紛，且伊在該年7月曾因此動手毆打過
    王靜德，王靜德可能因此才指稱伊是共犯云云。然查，加重
    強盜罪係刑責甚重之罪，證人王靜德對於供陳他人共犯持刀
    強盜犯行之後果，應知之甚明，且衡情證人王靜德應無僅為
    1 萬元之借款糾紛，即甘冒誣告及偽證等重罪之風險，而攀
    詞構陷被告之理。況且，證人王靜德如確實因上開借款或傷
    害糾紛，而欲攀誣指被告丙○○入罪，其亦應在前案偵審中
    即距離被告所稱之借款或毆打時間較近之際，即行為之，然
    王靜德確係在96年10月間，因與被告在同一牢房內服刑後始
    具狀向檢察署告發，故被告前開所辯，尚與常理未符，難認
    較證人王靜德所述為可採。至被告之辯護人雖另為被告辯護
    稱：證人王靜德因頭部受傷記憶不清，故所述不足採信。然
    本院於前案審理中，曾囑託財團法人長庚紀念醫院對王靜德
    進行精神鑑定，對於王靜德是否因腦部受傷而導致犯罪，鑑
    定結果：「腦功能障礙下的行為常有解構的特徵，（監視）
    錄影帶中顯示的目標導向與組織性行為，並非嚴重腦功能障
    礙者可以有效執行的行動。因此並無積極證據可供推論與指
    稱王員因腦功能障礙導致其犯罪行為，或其並無意識、缺乏
    動機，行為該項犯罪行為。反而是王員穩定與持續的反社會
    型人格特質，刑事犯罪行為的累犯歷史，可以合理解釋王員
    傾向於有暴力犯罪行為的潛在風險」此有長庚醫院96年9 月
    26日（96）長庚院法字第0703號函暨檢送之鑑定報告書1份
    附卷可稽（見前案之本院卷第76至83頁）。執此至少足以認
    定證人王靜德在行為當時並無精神障礙之情形，是其對於究
    與何人一同犯罪之重要情節，實無誤認之可能，更遑論其嗣
    後尚與被告丙○○曾在一監所內服刑；另觀察證人王靜德在
    檢察官或原審法院訊問時，均能清楚供述被告丙○○參與之
    情節，是其就此部分應無記憶不清而有所誤認之情形。此外
    ，證人王靜德指證被告丙○○為系爭強盜案件之共犯一情，
    尚與其餘證人所描述之歹徒身形、頭髮特徵，及被告綽號確
    為「金毛」等如上之事證相合，業均於前述，故本件並非僅
    依證人王靜德之單一指證作為認定被告上開犯行之證據，是
    被告上開所辯，亦無可採。
  (六)綜上，事證明確，被告丙○○犯行堪予確認，應依法論科。
二、查被告行為後，刑法第28條關於共犯之規定、第56條關於連
    續犯之規定、第55條後段關於牽連犯之規定，均已於94年2
    月2 日修正公布，並自95年7 月1 日施行。按同於95年7 月
    1 日修正施行之刑法第2 條規定，乃係關於新舊法比較適用
    之準據法，其本身無關行為可罰性要件之變更，故於95年7
    月1 日前揭法律修正施行後，如有涉及比較新舊法之問題，
    即應逕依修正後刑法第2 條第1 項規定，為「從舊從輕」之
    比較（參見最高法院95年度第8 次刑事庭會議決議意旨）。
    茲分述如下：
  (一)刑法第28條原規定：「2 人以上共同『實施』犯罪之行為者
    ，皆為共同正犯。」新法修正為：「2 人以上共同『實行』
    犯罪之行為者，皆為共同正犯。」，將舊法之「實施」修正
    為「實行」。原「實施」之概念，包含陰謀、預備、著手及
    實行等階段之行為，修正後僅共同實行犯罪行為始成立共同
    正犯。是新法共同正犯之範圍已有限縮，排除陰謀犯、預備
    犯之共同正犯。新舊法就共同正犯之範圍既因此而有變動，
    自屬犯罪後法律有變更，而非僅屬純文字修正，應有新舊法
    比較適用之問題，而新法並未較有利於被告，仍應適用舊法
    即行為時法（最高法院97年度台上字第1408號判決參照）。
  (二)修正後刑法第56條規定，業已刪除連續犯之規定。故連續數
    行為而犯同一罪名，依修正前刑法第56條規定，為連續犯，
    應以一罪論，僅得加重其刑；但依修正後規定，則已無連續
    犯可資適用，即應將各次犯行以數罪併合處罰。是以適用修
    正前關於連續犯之規定，自係較為有利。
  (三)修正後刑法第55條規定，業已廢除牽連犯之規定。故犯一罪
    而其方法或結果之行為犯他罪名者，依修正前刑法第55 條
    後段規定，認屬牽連犯，應從一重處斷；但依修正後刑法第
    55條規定，則已無牽連犯可資適用，即應將各該犯行以數罪
    併合處罰。是以適用修正前關於牽連犯之規定，自係較為有
    利。
  (四)故經綜合比較新舊法結果，應以舊法對被告較為有利，自應
    依刑法第2 條第1 項前段之規定，整體適用行為時之修正前
    刑法有關共同正犯、罰金刑、連續犯及牽連犯等規定，合先
    敘明。
三、核被告丙○○所為，係犯刑法第330 條第1 項之意圖為自己
    不法之所有，攜帶兇器，以脅迫致使不能抗拒而取他人之物
    罪及槍砲彈藥刀械管制條例第15條第1 款、第2 款之未經許
    可，於夜間公眾得出入之場所攜帶刀械罪。被告就所犯上開
    之罪與王靜德間均有犯意聯絡、行為分擔，均應論以共同正
    犯。又被告先後3 次加重強盜犯行，時間緊接，所犯係構成
    要件相同之罪名，顯係基於同一之概括犯意反覆為之，為連
    續犯，應依修正前刑法第56條之規定，論以一罪，並加重其
    刑。再被告就所犯加重強盜罪及未經許可攜帶刀械罪兩罪之
    間，均有方法結果之牽連關係，應依修正前刑法第55條，從
    一重之加重強盜罪處斷。另被告有事實欄所載之執行紀錄，
    有本院被告前案紀錄表在卷可稽，其於有期徒刑執行完畢5
    年內故意再犯本案有期徒刑以上之罪，依刑法第47條第1項
    規定構成累犯，並應加重其刑（刑法有關累犯之規定，於有
    期徒刑執行完畢後5年內，故意再犯有期徒刑以上之罪，不
    論依修正前刑法第47條或修正後刑法第47條第1項之規定，
    均構成累犯，對被告而言即無有利或不利之情形，無庸為新
    舊法之比較，最高法院97年度第2次刑事庭會議紀錄可資參
    照）。
四、原審法院判決因認被告前揭犯行事證明確，適用槍砲彈藥刀
    械管制條例第15條第1項第1款、第2款、刑法第2條第1項前
    段、第11條前段、修正前第28條、第56條、刑法第330條第1
    項、第47條第1項、修正前第55條、第38條第1項第1款、第2
    款之規定，並審酌被告丙○○連續三次強盜犯行，不惟造成
    被害人之財物受損，更造成被害人心理恐懼及影響社會治安
    ，兼衡以其素行、犯罪動機、手段，及被告犯後一再否認犯
    行，犯罪後態度非佳等一切情狀，量處有期徒刑捌年貳月。
    至被告本件犯行之犯罪時間雖在96年4月24日前，但其所犯
    者為刑法第330條之罪，且經本院宣告之刑度已逾1年6月，
    依中華民國九十六年罪犯減刑條例第3條第1項第15款之規定
    ，自不得予以減刑。另武士刀為槍砲彈藥刀械管制條例第4
    條第1項第3款所定公告查禁之刀械，未經許可不得持有、轉
    讓及販賣，故本件扣案之上開武士刀一把，乃屬違禁物，應
    依修正前刑法第38條第1項第1款規定宣告沒收。另於前案所
    扣得之鴨舌帽1頂及口罩2只，均屬共犯王靜德所有，業據王
    靜德於前案供述在卷，且為其與被告丙○○共同犯罪所用之
    物，應依修正前刑法第38條第1項第2款，併宣告沒收之（按
    刑法第38條關於沒收之規定亦於95年7月1日修正施行，惟因
    沒收係屬從刑，應隨同主刑適用同一準據法，而前揭主刑部
    分業經比較新舊法結果，既適用刑法修正前之規定，則有關
    沒收之規定，自應適用修正前刑法第38條規定）。然共犯王
    靜德當日所戴之安全帽，經其於本院證稱業已在警察逮捕之
    際，因掙扎而掉落致未遭扣案且不知去向，另被告丙○○當
    日所附戴之安全帽、鴨舌帽及口罩等物，亦未扣案，且因被
    告否認犯行，無從查明權屬，犯案距今又已將近3年之久，
    無證據可認仍然存在，為免上開等物執行困難，均不予宣告
    沒收，其認事用法均無不合，量刑亦稱妥適，又公訴意旨以
    丙部分認不能證明被告有該部分犯行（理由詳後述），惟公
    訴人既認此部分與前揭論罪科刑部分有牽連犯之裁判上一罪
    關係，而不另為無罪之諭知，亦無不合。
五、檢察官上訴意旨對於下述被告被訴竊盜不另為無罪諭知部分
    ，認證人王靜德於本案具結後，始明確證述其與被告共犯竊
    車，衡其自身所涉案件，業經判決確定，已無圖避刑責之理
    ，其證述應與事實相符；被告上訴意旨以沒有現場證據、被
    害人沒有認定被告是嫌犯、監視器所照模糊不清，難以辨識
    、王靜德頭部受創，且事隔二年，記憶不清等語，均指摘原
    判決採證不當。惟查認事採證證據之取捨及證據證明力之判
    斷，俱屬事實審法院之職權，苟無違背證據法則，自不能指
    為違法。又供述證據前後雖有差異或矛盾，事實審法院非不
    可本於經驗及論理法則，斟酌其他情形，作合理之比較，定
    其取捨，其就供述證據之一部，認為真實者，予以採取，亦
    非法則所不許。經查原審判決已就被告所辯各項，已於判決
    理由乙、一項下分別詳述其證據取捨及判斷之理由，核與證
    據法則並無違背，為其職權之適法行使，自不能指為違法，
    被告上訴意旨所指各節，或於原判決之主旨不生影響之事項
    任意指摘，或為原審已審酌屬認事採證、證據取捨及判斷之
    範疇，為其職權之適法行使，並無違背證據法則之情形，其
    所犯事證已至為明確，請求再行勘驗光碟，核無必要，其上
    訴理由尚嫌空泛；另被告被訴竊取機車部分，原審判決亦對
    證人王靜德前後所述矛盾具有重大瑕疵，詳述其證據取捨及
    判斷之理由，且又已無其他事證可擔保證人王靜德在原審之
    證述較屬可信，而依證人王靜德之前後證述，充其量僅能證
    明當日被告丙○○曾騎乘該輛機車，且與丙○○以該車為交
    通工具而為前揭三件強盜犯行之事實，然因被告丙○○取得
    該機車之來源仍有各種之可能，要難僅憑被告使用該車及證
    人王靜德於原審具結後所述，遽認被告竊盜之事實，況查證
    人王靜德於其本身案件中稱該機車是被告騎來，其未參與竊
    取機車行為，而於被告案中卻證稱係其以自備鑰匙竊取，被
    告在旁把風，前後顯有矛盾，其所證自亦難據為被告有竊盜
    機車犯行之論據，故原審認不能證明被告被訴竊盜機車部分
    ，不另為無罪諭知，並無不合，核檢察官及被告上訴均核無
    理由，應予駁回。
丙、不另為無罪諭知部分：
一、公訴意旨另認：被告丙○○，基於意圖為自己不法所有之竊
    盜犯意，於94年11月10日22時許，在臺北縣泰山鄉○○路○
    段373 巷6 號，竊取邱柏彰所有車號GZO-391 號機車，因認
    被告丙○○另涉刑法第320 條第1 項之竊盜罪嫌。
二、訊據被告堅決否認此部分犯行，辯稱：伊並無竊取或騎乘該
    輛機車，也無見過王靜德騎乘該機車等語。經查，上揭機車
    遭竊之事實，固據證人即被害人邱柏彰於前案之警詢中供明
    ，復有贓物認領收據一紙可稽（見前案之偵查卷第25-27、
    36頁），然依被害人邱柏彰之證詞均僅述明於何時何地遭人
    竊取系爭機車，然未提及目睹被告行竊之過程，且警方未在
    現場採集任何跡證證明被告曾出現於上開地點，包括被告手
    指指紋、毛髮或其他人體細胞等微物跡證，亦未有相關監視
    器畫面可認定被告曾於案發時間出現失竊地點附近。至證人
    王靜德固於前案供稱：我不知道查扣之贓車GZO-391 號重機
    於何時何地竊取，是「金毛」騎乘該部重機來泰山鄉○○路
    與工專路口找我；系爭該機車都是金毛騎來載我，我不知道
    該車是贓車等語（前案偵查卷12、16、17、60頁），及在原
    審證述：所犯強盜案之工具是摩托車，摩托車我與被告偷來
    的，當時是在泰山偷的，是在搶案前沒有多久去偷，偷完車
    子就去搶，當時是我用自備鑰匙偷，丙○○在旁把風等語（
    見原審卷第82至83頁），然證人王靜德上開供述已前後矛盾
    ，且其在前案因一再否認有與被告丙○○共同竊取系爭機車
    ，復經查無其他相關證據，而經本院以96年度上訴字第1682
    號就其此部分犯行，於判決書內宣告不另為無罪之諭知，可
    認證人王靜德指證與被告丙○○共同竊取機車等情，已具重
    大瑕疵，且又已無其他事證可擔保其在原審之證述較屬可信
    。是依證人王靜德之前後證述，充其量僅能證明當日被告丙
    ○○曾騎乘該輛機車，且與丙○○以該車為交通工具而為前
    揭三件強盜犯行之事實，然因被告丙○○取得該機車之來源
    仍有各種之可能，要難僅憑被告使用該車，遽認被告竊盜之
    事實。此外，復查無其他積極證據證明被告有竊盜機車之事
    實，不能證明被告此部分犯行，原應為被告無罪之諭知，惟
    公訴人既認此部分與前揭論罪科刑部分有牽連犯之裁判上一
    罪關係，原審爰不另為無罪之諭知，併予敘明。
據上論結，應依刑事訴訟法第368條，判決如主文。
本案經檢察官郭弘佑到庭執行職務。
中    華    民    國    98    年    1     月    21    日
                  刑事第二庭審判長法  官  洪光燦
                                  法  官  林恆吉
                                  法  官  宋明蒼
以上正本證明與原本無異。
如不服本判決，應於收受送達後10日內向本院提出上訴書狀，其
未敘述上訴之理由者並得於提起上訴後10日內向本院補提理由書
（均須按他造當事人之人數附繕本）「切勿逕送上級法院」。
                                  書記官  駱麗君
中    華    民    國    98    年    1     月    21    日
附錄：本案論罪科刑法條全文
槍砲彈藥刀械管制條例第15條
未經許可攜帶刀械而有下列情形之一者，處2年以下有期徒刑：
一、於夜間犯之者。
二、於車站、埠頭、航空站、公共場所或公眾得出入之場所犯之
    者。
三  結夥犯之者。
中華民國刑法第330條
犯強盜罪而有第 321 條第 1 項各款情形之一者，處 7 年以上有
期徒刑。
前項之未遂犯罰之。


司法院資訊處製作；財團法人民間司法改革基金會備份。
